【裁判字號】    95,上訴,298
【裁判日期】    950907
【裁判案由】    懲治走私條例
【裁判全文】
臺灣高等法院高雄分院刑事判決         95年度上訴字第298號
上  訴  人
即  被  告  甲○○
            乙○○
            丙○○
            戊○
            己○○
共同選任辯護人  許清連律師
                李錦臺律師
上列上訴人因被告懲治走私條例案件，不服臺灣高雄地方法院93
年度訴字第2528號中華民國第一審判決（起訴案號：臺灣高雄地
方法院檢察署93年度偵字第1469號），提起上訴，本院判決如下
：
     主  文
原判決關於丙○○部分撤銷。
丙○○共同私運管制物品進口逾公告數額，累犯，處有期徒刑拾
月。
其餘部分上訴駁回。
     事  實
一、甲○○係高雄市籍「合吉發二六」漁船（編號：ＣＴ0 －00
    0000號）船長，丙○○、乙○○、戊○、己○○則係該漁船
    船員，其等與丁○○（業經原審判處有期徒刑1 年確定）均
    明知香菇、金針，豬大腸分別為海關進口稅則第7 、5 章所
    列之物品，均屬於行政院公告「管制物品項目及其數額」丙
    項第5 款所列之管制進口物品。竟共同基於自大陸地區私運
    管制物品進口逾公告數額之犯意聯絡，先由丁○○以新臺幣
    （下同）約10萬元，向知情之綽號「阿明」的大陸成年男子
    購買大陸地區之香菇170 公斤、金針690 公斤、豬大腸610
    公斤，共1,470 公斤之物品，綽號「阿明」之人則將上開物
    品以冷凍魚漿包裹加以掩飾後，委由不詳漁船自大陸地區載
    運至我國領海以外之東經119 度36分，北緯21度58分處海域
    。甲○○、丙○○、乙○○、戊○、己○○共同受丁○○之
    託，駕駛「合吉發二六」漁船，於民國93年1 月3 日下午3
    時30分許自高雄港中和安檢所報關出港，於93年1 月8 日晚
    上11時許，航行至上開東經119 度36分，北緯21度58分海域
    ，與載運上開管制進口物品之不詳漁船會合後，即將該等管
    制進口物品接駁搬運至「合吉發二六」漁船，而藏放於船艙
    冷凍庫內，至93年1 月12日下午3 時許，自高雄港中和安檢
    所報關進港，共同私運上開逾公告數額之管制進口物品進入
    臺灣地區，為行政院海岸巡防署第五岸巡總隊接獲檢舉，對
    該漁船實施檢查後，當場查獲該漁船船艙冷凍艙內藏有外觀
    以漁漿掩飾之上開香菇170 公斤、金針690 公斤（已送屏東
    縣農會銷毀）及豬大腸610 公斤（已送雲林縣家畜疾病防治
    所銷毀），共計1,470 公斤。
二、案經行政院海巡署南部地區巡局第五岸巡總隊報請臺灣高雄
    地方法院檢察署檢察官偵查起訴。
     理  由
壹、證據能力部分：
一、按被告以外之人於偵查中向檢察官所為陳述，除顯有不可信
    之情況者外，得為證據，刑事訴訟法第159 條之1 第2 項定
    有明文。偵查中對被告以外之人（包括證人、鑑定人、告訴
    人、被害人及共同被告等）所為之偵查筆錄，或被告以外之
    人向檢察官所提之書面陳述，性質上均屬傳聞證據。被告以
    外之人前於偵查中已具結而為證述，除反對該項供述得具有
    證據能力之一方，已釋明「顯有不可信之情況」之理由外，
    不宜以該證人未能於審判中接受他造之反對詰問為由，即遽
    指該證人於偵查中之陳述不具證據能力。本件證人王秋明、
    楊永源於檢察官偵查中所為之證述，當事人及辯護人均未主
    張及釋明有何顯不可信之情況，依上說明，自均有證據能力
    。
二、按被告以外之人於審判外之陳述，雖不符前四條之規定，而
    經當事人於審判程序同意作為證據，法院審酌該言詞陳述或
    書面陳述作成時之情況，認為適當者，亦得為證據。當事人
   、代理人或辯護人於法院調查證據時，知有第159條第1項不
    得為證據之情形，而未於言詞辯論終結前聲明異議者，視為
    有前項之同意，刑事訴訟法第159條之5第1項、第2項定有明
    文。本件丁○○於警詢所為之陳述，其性質雖屬傳聞證據，
    惟經檢察官、被告及辯護人於本院調查證據時，均明知該警
    詢陳述，原則上不得作為其他被告被訴事實之證據，惟均未
    於言詞辯論終結前，聲明異議，依上開規定，即具證據能力
    。
貳、實體部分：
一、訊據被告甲○○、乙○○、丙○○、戊○、己○○、丁○○
    均矢口否認有上揭犯罪事實，被告甲○○辯稱：伊在上開海
    域遇不詳漁船，該漁船人員向伊表示冷凍設備壞掉，欲託伊
    運回台灣地區交給鼠仔（即丁○○），並說等船上岸後，看
    看能否跟貨主拿2 萬元貼補油錢，伊以為是魚漿，不知道裏
    面有香菇、金針、豬大腸，乃自行決定載運接駁該等物品，
    並以兩船綁靠之方式，由該不詳漁船之人員將該等物品搬上
    船，其餘船上人員均在睡覺而不知情等語；被告乙○○、丙○○、戊○、己○○則均辯稱：當時彼等均在船艙內睡覺，
    不知有人將本件管制進口物品搬運上船，並無私運管制物品
    之犯意等語。
二、惟查：
（一）被告甲○○係高雄市籍「合吉發二六」漁船（編號：ＣＴ
      0 －000000號）船長，被告丙○○、乙○○、戊○、己○○則係該漁船船員，其等於93年1 月3 日下午3 時30分許
      自高雄港中和安檢所報關出港，而於93年1 月12日下午3
      時許，自高雄港中和安檢所報關進港，私運香菇、金針及
      豬大腸進入台灣地區等情，有行政院農業委員會漁業執照
      、安檢所登記表、機漁船（含船員）進出港檢查表、南部
      地區巡防局第五海岸巡防總隊中和安檢所物品扣押清單、
      該漁船及查獲之香菇、金針及豬大腸相片7 張在卷可按（
      見警一卷第17-26頁，35-37頁），此部分事實堪可認定。
（二）扣案之香菇、金針、豬大腸，為海關進口稅則第7 、5 章
      所列之物品，此業經財政部關稅總局94年6 月1 日台總局
      緝字第0941010757號函認定明確，有該函在卷可按（見原
      審卷一第173 頁）。上開扣案之香菇、金針及豬大腸遭查
      獲時外有魚漿包覆，經查獲人員於當日在中和安檢所將該
      魚漿敲碎檢查後，由監卸人員楊永源、王秋明一同押送查
      扣之豬大腸前往雲林家畜疾病防治所銷毀，後又押送查扣
      之香菇、金針前往屏東縣農會銷毀，並於銷毀前親眼目睹
      過磅後將重量填製於收據，業據證人楊永源、王秋明於檢
      察官偵訊時及原審審理中證述明確（見偵一卷第94頁反面
      至第96頁反面，原審卷第38.39.44.45 頁），且有南部地
      區巡防局第五海岸巡防總隊93年1 月14日南五總字第093
      Ｃ000252號、093 Ｃ000252號函、「行政院農業委員會委
      託屏東縣農會提領各機關部隊移交緝獲走私物品收據」、
      雲林縣家畜疾病防治所收據各1 份在卷可稽（見偵一卷第
      59-62 頁）。本件被告等共同私運之香菇、金針、豬大腸
      重量分別為170 公斤、690 公斤及610 公斤，合計重量確
      為1,470 公斤，應已明確。又扣案之香菇、金針及豬大腸
      含有一定比例之水分乃屬常情，自無先將該等物品脫水後
      再行秤重之理，況上開管制進口之物品均係以塑膠袋包裝
      ，此有上開查獲之相片可資為憑，並無多餘水分滲入之情
      形，上開過磅所得之重量自屬無誤。從而，本件被告等人
      私運「管制物品項目及其數額」之丙項第5 款所定管制進
      口物品重量逾1,000 公斤之事實，應可認定。
（三）本件「合吉發二六」漁船係在我國領海以外之東經119 度
      36分，北緯21度58分處海域，接駁上開以冷凍魚漿包裹掩
      飾之大陸地區香菇、金針及豬大腸等管制進口物品一節，
      有上開中和安檢所小組長王秋明於偵查中庭呈之衛星定位
      圖及南部地區巡防局第五海岸巡防總隊93年11月16日南五
      總字第093 Ｐ016013號函各1 份在卷可稽（見偵一卷第71
      頁、原審卷一第79頁），核與被告甲○○於原審準備程序
      所稱：當時接運之地點大約在東經119 度、北緯22.5度等
      語大致相符（見原審卷一第119 頁），應可認定。又上開
      海域距我國公布第1 批領海基點七美嶼至琉球嶼段基線約
      44.37 浬，依據中華民國領海及鄰接區法第3 條、第14條
      及中華民國專屬經濟海域及大陸礁層法第2 條規定，該海
      域不在我國12浬領海及14鄰接區範圍內，此有內政部94年
      1 月18日臺內地字第0940002662號函在卷足據（見原審卷
      一第97頁）。本件管制進口物品係由我國領海以外之海域
      私運進入台灣地區甚明。
（四）被告甲○○雖辯稱：係因對方漁船冷凍設備故障，才託伊
      帶回臺灣給貨主，伊不知道魚漿內有藏走私物品云云，然
      查「合吉發二六」漁船出海之目的為捕魚，船長及船員均
      無支領固定薪水，需待捕魚返臺後根據漁獲量再分紅等情
      ，已據被告甲○○於原審審理中供述明確（見原審卷二第
      127.128 頁），且此次捕魚返臺後船長甲○○所分得紅利
      為1 萬餘元，亦經甲○○於原審準備程序供述明白（見原
      審卷一第119 頁）。則本件漁船載運上開管制進口物品，
      不僅會增加油耗成本，且將減少漁獲存放之空間，均與全
      船成員分紅多寡息息相關，被告甲○○自行決定接駁載運
      本件管制進口物品進入台灣，而未與其他同在船上工作之
      被告商議，已與常情有違。且漁船航行於大海上，孤立無
      援，任令不明人士登船，對船上人貨安全均有重大危險，
      故若遇有不明漁船接近，即應有所警戒，而本件搬運魚漿
      係在晚上11時許，時值深夜，船長豈有放任不明之漁船以
      綁靠方式，由他船多位船員登船將本件物品搬上船，而均
      未喚醒任何船員以共同商討、戒備之理。又依被告甲○○
      上開所辯，其與該不詳漁船係偶在該海域相遇，素不相識
      ，對方僅告訴其貨主之電話，囑其於貨到後，以該電話通
      知貨主「鼠仔」，既未先支付載運代價，亦不知「鼠仔」
      之真實姓名，參諸被告甲○○曾因懲治走私條例案件，經
      本院判處有期徒刑1 年確定，有臺灣高等法院被告前案紀
      錄表在卷可按（見本院卷第17頁），自知私運管制物品入
      境之刑責，自無在交運人、收貨人身分均不明，貨物內容
      又不能確定之情形下，無懼於可能所載之物為毒品、槍枝
      或其它管制物品，貿然擅自決定在海上接駁載運該等物品
      入境台灣之可能。再者，本件查獲之管制進口物品係丁○○以約10萬元之代價向綽號「阿明」之不詳成年男子購得
      ，本次走私成功可獲利約30萬元等情，業經丁○○於警詢
      中陳述明白（見警卷一第6 頁），本次丁○○私運之物品
      既為管制進口之物品，且有相當價值，自亦無可能任意交
      由素不相識之甲○○運送入境台灣。綜上所述，被告甲○○、乙○○、丙○○、戊○及己○○上開所辯均顯無可採
      。彼等係受丁○○之託，至我國領海之外，載運接駁本件
      管制進口物品入境台灣地區，應已明確。
（五）綜上所述，被告甲○○、乙○○、丙○○、戊○、己○○
      與丁○○共同謀議自大陸地區私運本件管制進口物品入境
      台灣地區，而有至上開我國領海外之海域接駁運送該等管
      制物品逾公告數額返回臺灣地區之分擔行為，事證明確，
      被告甲○○、乙○○、丙○○、戊○、己○○5 人犯行堪
      以認定。
三、按自大陸地區私運管制物品進入臺灣地區者，以私運物品進
    口論，適用懲治走私條例之規定處斷，懲治走私條例第12條
    定有明文。核被告甲○○、乙○○、丙○○、戊○、己○○
    所為，均係犯懲治走私條例第12條、第2 條第1 項自大陸地
    區私運管制物品進口逾公告數額罪，被告甲○○、乙○○、
    丙○○、戊○、己○○與丁○○及綽號「阿明」及不詳姓名
    之大陸漁船船員間就本件犯罪事實，有犯意之聯絡及行為之
    分擔，均為共同正犯。查被告甲○○曾因違反懲治走私條例
    案件，經臺灣高等法院高雄分院89年度上訴字第411 號判處
    有期徒刑1 年，經最高法院駁回上訴確定，於90年9 月14日
    縮刑期滿執行完畢；被告丙○○曾因違反懲治走私條例案件
    ，經臺灣高等法院高雄分院90年上訴字第1463號判處有期徒
    刑5 月，經最高法院駁回上訴確定，於91年12月11日執行完
    畢，有卷附臺灣高等法院被告全國前案紀錄表2 份可按（見
    本院卷第17-20 頁），被告甲○○、丙○○受有期徒刑之執
    行完畢，5 年以內故意再犯本件有期徒以上之罪，不論依修
    正前之刑法第47條，或修正後之刑法第47條第1 項之規定，
    均構成累犯，對被告而言並無有利或不利之情形，應逕依修
    正前之刑法第47條，論以累犯，並加重其刑。
四、原判決因而引用懲治走私條例第2 條第1 項、第11條、第12
    條，刑法第28條、（修正前）第47條對被告甲○○、乙○○
    、戊○、己○○等人予以論科，並審酌被告甲○○擔任船長
    一職，而就本件犯行基於主要領導地位，其餘被告乙○○、
    戊○、己○○均為船員，居於附從地位，及被告甲○○、乙○○、戊○、己○○均長期從事船員為業，且均曾因違反懲
    治走私條例案件，分別遭判處有期徒刑1 年、有期徒刑5 月
    、有期徒刑3 月（緩刑3 年）、有期徒刑8 月（緩刑3 年）
    及有期徒刑2 月，分別有卷附臺灣高等法院被告全國前案紀
    錄表4 份可佐，對於走私規範自屬熟稔，竟不知警惕，仍無
    視於法律規範，而運送香菇、金針、豬大腸等農畜產品，以
    謀利潤，妨礙國家對進口物資之管理及檢疫，及其等事後均
    否認犯行，顯無悔改之意等一切情狀，分別量處甲○○有期
    徒刑1 年2 月，被告乙○○、戊○、己○○等人均有期徒刑
    7 月，量刑亦稱妥適，原判決關於被告甲○○、乙○○、戊○、己○○部分，應予維持。被告甲○○、乙○○、戊○、
    己○○等人上訴意旨均執前詞否認犯行，為無理由，應予駁
    回。
五、原判決就被告丙○○部分予以論科，固非無見，惟按「連續
    犯之所謂出於概括犯意，必須其多次犯罪行為自始均在一個
    預定犯罪計劃內，出於主觀上始終同一犯意之進行，若中途
    另有新犯意，縱所犯為同一罪名，究非連續其初發之意思，
    即不能成立連續犯」（最高法院70年台上字第6296號判例參
    照），本件關於併案審理部分，95年度偵字第22075 號併案
    意旨書所指被告丙○○之私運管制進口物品進入台灣地區犯
    行，其犯罪時間係93年10月28日，與本件起訴之犯罪時間93
    年1 月8 日，相距已近10月；併案部分之貨主為張勝林，起
    訴部分之貨主則為丁○○，貨主亦不相同；併案私運之物品
    為日本沼蝦及鴨舌頭，與起訴部分私運之物品亦不相同，難
    認被告丙○○於93年1 月8 日為本件起訴犯行時，已有概括
    為併案犯行之計劃，兩者顯非基於同一概括犯意。原判決認
    此併案部分與起訴部分有連續犯之裁判上一罪關係，而併予
    審理，於法未合。丙○○上訴意旨否認本件起訴犯行，雖無
    理由，惟原判決就此部分既有上開可議，自應由本院就此部
    分撤銷改判。爰審酌被告丙○○曾因違反懲治走私條例第2
    條第1 項之罪，經判處有期徒刑5 月執行完畢，已如前述，
    竟仍不知悔改，目無法紀，私運香菇、金針、豬大腸等農畜
    產品，有害於農蓄產品檢疫之管理，惡性非輕，犯後虛詞為
    辯，毫無悔意，不宜輕判等一切情狀，量處有期徒刑10月，
    以資儆懲。查獲之香菇、金針、豬大腸已於93年1 月13日分
    送屏東縣農會及雲林縣家畜疾病防治所銷毀，此有南部地區
    巡防局第五岸巡總隊93年1 月14日南五總字第093 Ｃ000252
    、093 Ｃ000253號函及所附銷毀收據各2 紙在卷可按，爰不
    另為沒收之諭知，併此敘明。
六、併案意旨（95年度偵字第22075號）另以：被告丙○○於「
    合吉發二六」漁船遭查獲後，即擔任該漁船之船長，並與乙○○、戊○、許庭禎、黃臺興（業經不起訴處分確定）等船
    員，於93年10月26日10時許，自高雄港中和安檢所報關出港
    ，於同年月28日凌晨1時許，航行至離岸20海哩處，遇有一
    不詳船籍之漁船，以漁船故障為由，請求丙○○代為載運日
    本沼蝦5, 600公斤、及鴨舌760公斤，丙○○明知該等物品
    係走私物品，仍同意載運進入台灣地區，嗣丙○○裝妥上開
    物品後，於同日17時50分許，駕駛該漁船進入台灣，而於93
    年10月29日上午6 時30分許，為警查獲，因認被告丙○○涉
    犯懲治走私條例第2 條第1 項，而與上開起訴部分有連續犯
    裁判上一罪關係，併由原審法院審理云云。惟此併案部分與
    起訴之犯罪事實並非基於概括犯意為之，而無連續犯之裁判
    上一罪關係，已如前述，自非起訴效力所及，本院無從併予
    審理，應退由檢察官另行依法處理，併此敘明。
據上論斷，應依刑事訴訟法第368條、369條第1項前段、第364條
、第299條第1項前段，懲治走私條例第2條第1項、第11條、第12
條，刑法第28條、（修正前）第47條，判決如主文。
本案經檢察官林應華到庭執行職務。
中    華    民    國    95    年    9     月    7     日
                  刑事第八庭    審判長法  官  李炫德
                                      法  官  李淑惠
                                      法  官  蔡國
以上正本證明與原本無異。
如不服本判決應於收受本判決後10日內向本院提出上訴書狀，其
未敘述上訴理由者，並得於提起上訴後10日內向本院補提理由書
狀（均須按他造當事人之人數附繕本）「切勿逕送上級法院」。
中    華    民    國    95    年    9     月    7     日
                                      書記官  顏惠華
附錄本判決論罪科刑法條：
懲治走私條例第2條第1項
私運管制物品進口、出口逾公告數額者，處7 年以下有期徒刑，
得併科新臺幣3百萬元以下罰金。
懲治走私條例第12條
自大陸地區私運物品進入臺灣地區，或自臺灣地區私運物品前往
大陸地區者，以私運物品進口、出口論，適用本條例規定處斷。


司法院資訊處製作；財團法人民間司法改革基金會備份。
